【裁判字號】    90,台上,7271
【裁判日期】    901129
【裁判案由】    違反麻醉藥品管理條例
【裁判全文】
最高法院刑事判決                                九十年度台上字第七二七一號
    上  訴  人  台灣高等法院檢察署檢察官
    被      告  甲○○
右上訴人因被告違反麻醉藥品管理條例案件，不服台灣高等法院中華民國八十八年七
月十三日第二審判決（八十八年度上訴字第一四八八號，起訴案號：台灣新竹地方法
院檢察署八十七年度偵字第一六九一號），提起上訴，本院判決如左：
    主  文
原判決撤銷，發回台灣高等法院。
    理  由
本件原判決以公訴意旨略稱：被告甲○○基於概括犯意，自民國八十七年一月間某日
起，在新竹縣湖口工業區附近及其他不詳處所，販賣化學合成麻醉藥品安非他命與王
中一及其他不詳姓名者，嗣於八十七年三月十八日下午十一時許，在新竹縣湖口交流
道附近為警查獲，並從其駕駛之車上扣得安非他命二公克、分裝袋八百五十個、電子
磅秤一台及吸食器三組，認犯有麻醉藥品管理條例第十三條之一第二項第一款罪嫌云
云，經審理結果，不能證明被告犯罪，因而撤銷第一審科刑判決，改判諭知被告無罪
，固非無見。惟按審理事實之法院對於被告有利及不利之證據，應一律注意，詳為調
查，綜合全案證據資料，本於經驗法則以定其取捨，並將取捨證據及得心證之理由於
判決內詳為說明。故證據雖已調查，而尚有其他必要部分並未調查，仍難遽為被告有
利或不利之認定；如有應調查之證據未予調查，率行判決，其判決當然違背法令。又
證據之證明力如何，雖屬事實審法院自由判斷之職權，然其所為判斷仍應受證據法則
之支配，非可自由任意為之，否則其採證難謂非違法。原判決以警方偵辦本件有「被
逮捕及供出安非他命來源為被告者，均係王中一，卻由證人蔡榮祥出面聯絡配合誘捕
被告，且警方竟未對蔡榮祥製作筆錄，又未注意聽聞蔡榮祥電誘被告見面之說詞，致
無法由警方處查知蔡榮祥究竟如何誘出被告」之重大瑕疵，因認蔡榮祥及證人即警員
王誌慶之證詞均不能為王中一不利於被告之供述之補強證據。查蔡榮祥於八十三年至
八十六年間有多次違反麻醉藥品管理條例案件前科（見一審卷第一五四至一五六頁）
，而王中一自始供稱蔡榮祥原來有吸用安非他命，後來未再吸用，蔡榮祥介紹其向被
告買安非他命一次，當時係由蔡榮祥打0000000000號呼叫器聯絡被告，八
十七年三月十八日則由蔡榮祥帶員警去抓被告，其在收費站作筆錄等語（見偵查卷第
八至十頁、三十八、三十九頁、一審卷第六十八、六十九頁）；王誌慶於一審證稱：
「（後來如何查到羅女）二人均供稱曾向羅女買過安」、「（蔡榮祥如何向羅女說）
不知，他打了好幾通電話，才說向琴姐買」（見一審卷第九十六頁），如果無訛，則
因蔡榮祥未再吸用安非他命且與被告熟識，始由蔡榮祥配合警方，出面與被告聯絡購
買安非他命，王中一則留在被逮捕處所製作筆錄，即無違常之處。原判決未說明不採
前揭王誌慶不利於被告證言之理由，復未傳喚製作王中一筆錄之警員白明智、複訊被
告之警員黃勝雄及參與第一時間偵辦之內政部警政署國道公路警察局第二警察隊警員
，以查明由蔡榮祥配合警方誘捕之原因及未偵辦蔡榮祥違反麻醉藥品管理條例罪之實
情，率爾認定警方偵辦程序有重大瑕疵及蔡榮祥非以購買安非他命為由誘出被告，有
判決不備理由及調查未盡之違誤。次查台灣地區檳榔攤零售檳榔之包裝袋均以小紙盒
為容器，幾無使用塑膠夾鏈袋盛裝者，反之，以塑膠夾鏈袋分裝麻醉藥品或毒品，則
屢見不鮮，且安非他命與毒品均物稀價昂，中小盤販賣者率以電子磅秤秤量等情，均
吾人日常生活所週知之事實。被告攜帶於車上，為警查獲扣案之物既有安非他命、塑
膠夾鏈袋及電子磅秤等物，其中夾鏈袋有大、中、小不同規格，數量多達八百五十個
，電子磅秤則沾有安非他命殘渣，而王中一證稱蔡榮祥帶同其向被告購買新台幣一千
元安非他命，數量一點點，係用夾鏈袋裝（見一審卷第六十九頁），則扣案夾鏈袋與
王中一所見是否同一型式，即待審明。原判決未調取扣案夾鏈袋供王中一指認辨明，
且未調查被告所供電子磅秤係施松然所有等辯詞之可信性，已有未洽，又非綜合全部
卷證資料審酌判斷，而係將各項證據分別單獨觀察，逐一否定其與待證事實之關連性
，遂至推斷王中一不利於被告之供述並無其他補強證據存在，其判斷證據證明力職權
之行使，與證據法則有違。上訴意旨指摘原判決不當，非無理由，應認原判決有發回
更審之原因。
據上論結，應依刑事訴訟法第三百九十七條、第四百零一條，判決如主文。
中      華      民      國     九十     年     十一     月    二十九    日
                              最高法院刑事第三庭
                                  審判長法官  陳  錫  奎
                                        法官  洪  清  江
                                        法官  李  伯  道
                                        法官  呂  丹  玉
                                        法官  花  滿  堂
      右正本證明與原本無異
                                              書  記  官
中      華      民      國     九十     年     十二     月      五      日


司法院資訊處製作；財團法人民間司法改革基金會備份。
